【裁判字號】    97,毒抗,19
【裁判日期】    971120
【裁判案由】    聲請強制戒治
【裁判全文】
臺灣高等法院花蓮分院刑事裁定          97年度毒抗字第19號
抗  告  人  臺灣花蓮地方法院檢察署檢察官
被      告  甲○○
上列抗告人因被告聲請強制戒治案件，不服臺灣花蓮地方法院中
華民國97年10月24日97年度毒聲字第105號裁定，提起抗告，本
院裁定如下：
    主  文
原裁定撤銷。
聲請駁回。
    理  由
一、抗告意旨略以：被告甲○○於87年間，一犯施用毒品案件，
    經依法院裁定令入勒戒處所觀察、勒戒後，認無繼續施用毒
    品之傾向，於88年5月10日釋放出所，並經本署檢察官為不
    起訴處分確定。釋放後五年內即88年8月間，其二犯施用毒
    品案件，經依法院裁定令入勒戒處所觀察、勒戒後，認有繼
    續施用毒品之傾向，由同法院裁定令入戒治處所強制戒治1
    年，於90年3月8日釋放出所。被告於97年5月28日三犯施用
    毒品案件，檢察官乃依最高法院96年度台非字第123號判決
    之見解，向法院聲請觀察勒戒，惟最高法院97年9月9日第5
    次刑事庭會議之決議，已變更見解，本件被告三犯施用毒品
    之行為，應起訴而非送觀察勒戒。茲一審裁定被告應送強制
    戒治，其裁定即與最高法院刑事庭最新之決議不合，難認原
    裁定妥適，爰請撤銷原裁定，另為適法之裁定。
二、按施用第一、二級毒品為犯罪行為，毒品危害防制條例第10
    條定有處罰明文。故施用第一、二級毒品者，依前揭規定本
    應科以刑罰。惟基於刑事政策，對合於一定條件之施用者，
    則依同條例第20條、第23條之規定，施以觀察、勒戒及強制
    戒治之保安處分。又毒品危害防制條例於92年7月9日修正公
    布，自93年1月9日施行，其中第20條、第23條將施用毒品之
    刑事處遇程序，區分為「初犯」及「五年內再犯」、「五年
    後再犯」。依其立法理由之說明：「初犯」，經觀察、勒戒
    或強制戒治後，應為不起訴處分或不付審理之裁定；經觀察
    、勒戒或強制戒治執行完畢釋放後，「五年內再犯」者，因
    其再犯率甚高，原實施之觀察、勒戒及強制戒治既已無法收
    其實效，爰依法追訴或裁定交付審理。至於經觀察、勒戒或
    強制戒治執行完畢釋放後，「五年後再犯」者，前所實施之
    觀察、勒戒或強制戒治已足以遮斷其施用毒品之毒癮，為期
    自新及協助其斷除毒癮，仍適用「初犯」規定，先經觀察、
    勒戒或強制戒治之程序。從而依修正後之規定，僅限於「初
    犯」及「五年後再犯」二種情形，始應先經觀察、勒戒或強
    制戒治程序。倘被告於五年內已再犯，經依法追訴處罰，縱
    其第三次（或第三次以上）再度施用毒品之時間，在初犯經
    觀察、勒戒或強制戒治執行完畢釋放五年以後，已不合於「
    五年後再犯」之規定，且因已於「五年內再犯」，顯見其再
    犯率甚高，原實施觀察、勒戒或強制戒治，已無法收其實效
    ，即應依該條例第10條處罰，最高法院97年度第5次刑事庭
    會議決議可資參照。
三、查本案被告甲○○前於民國88年間，因施用毒品案件經觀察
    、勒戒後，認無繼續施用毒品之傾向，於同年5月10日釋放
    出所，復又因施用毒品案件，經觀察、勒戒後，於89年8月2
    日停止戒治交付保護管束，於90年3月8日保護管束期滿執行
    完畢，此有被告前案紀錄表在卷可稽。然於前開強制戒治執
    行完畢5年後，97年5月28日為警所查獲施用第二級毒品之犯
    行，揆諸前開說明，即應依毒品危害防制條例第10條之規定
    訴追處罰，原審裁定應送戒治處所強制戒治，即有未合，自
    應由本院將原裁定撤銷，併將其聲請駁回，以臻適法。
據上論斷，依刑事訴訟法第413條，裁定如主文。
中    華    民    國    97    年    11    月    20    日
                  刑事庭審判長法  官   謝 志 揚
                              法  官   林 碧 玲
                              法  官   林 慶 煙
以上正本證明與原本無異。
本件裁定不得再抗告。
                              書記官   林 明 智
中    華    民    國    97    年    11    月    20    日


司法院資訊處製作；財團法人民間司法改革基金會備份。
